臺灣高雄地方法院民事判決　　　　　　 100年度訴字第1383號
原　　　告　林淑如
　　　　　　邱益銘
共　　　同　黃振銘律師
訴訟代理人
複　代理人　陳品麗
　　　　　　何明德
被　　　告　黃成泉
上列當事人間債務人異議之訴事件，經本院於民國100 年10月5
日言詞辯論終結，判決如下：
    主      文
本院一○○年度司執字第五一一三四號強制執行事件之強制執行
程序應予撤銷。
訴訟費用由被告負擔。
    事實及理由
一、原告主張：被告執有伊等共同簽發之面額新臺幣（下同）10
    0 萬元、票號339252號、發票日民國95年2 月5 日、到期日
    96年2 月10日之本票乙紙（下稱系爭本票），並以此向本院
    聲請裁定准予強制執行，而經以99年度司票字第2837號裁定
    獲准（下稱系爭本票裁定）。嗣被告即執系爭本票裁定為執
    行名義（下稱系爭執行名義），向本院聲請強制執行伊等之
    財產，經本院以100 年度司執字第51134 號執行事件受理（
    下稱系爭執行事件）。然系爭本票所載之到期日為96年2 月
    10日，而被告則遲至99年5 月9 日始具狀聲請核發系爭本票
    裁定，系爭本票債權自已罹於時效而消滅，被告自不得執系
    爭執行名義聲請強制執行伊等之財產，為此爰依強制執行法
    第14條之規定提起本訴等語。並聲明：系爭執行事件之執行
    程序應予撤銷。
二、被告則以：原告前因向伊借款而簽發系爭本票，惟其等卻分
    文未償，伊於原告逾期未清償後，曾委託訴外人張曉娟按月
    向原告催討，是系爭本票債權請求權應已因請求而時效中斷
    ，且縱使伊之票據債權請求權已罹於時效，兩造為系爭本票
    之直接前後手，伊應得依票據法第22條第4 項之規定，向原
    告請求償還伊等因系爭本票債權請求權罹於時效而消滅所受
    之利益，況伊之借款債權請求權尚未罹於時效等語資為抗辯
    。並聲明：原告之訴駁回。
三、兩造不爭執事項：
  (一)被告執有原告林淑如、邱益銘共同簽發之面額100 萬元，票
    號339252號，發票日為95年2 月5 日，到期日為96年2 月10
    日之本票乙紙，並於99年5 月19日持以向本院聲請准許強制
    執行，並經本院於同日以99年度司票字第2837號裁定准予強
    制執行。嗣原告就該裁定提起抗告，並本院合議庭以99年度
    抗字第156 號裁定駁回抗告而確定。
  (二)被告於100 年4 月22日執系爭本票裁定為執行名義，向本院
    聲請強制執行原告之財產，由本院以100 年度司執字第5113
    4 號強制執行事件受理，惟原告業於100 年6 月28日以本院
    100 年度聲字第106 號供擔保聲請停止執行，尚未執行終結
    。
四、得心證之理由
    按執行名義成立後，如有消滅或妨礙債權人請求之事由發生
    ，債務人得於強制執行程序終結前，向執行法院對債權人提
    起異議之訴，強制執行法第14條第1 項前段定有明文。而所
    謂消滅債權人請求之事由，例如清償、提存、抵銷、免除、
    混同、債權讓與、債務承擔、更改、消滅時效完成、解除條
    件成就、契約解除或撤銷、另訂和解契約，或其他類此之情
    形。所謂妨礙債權人請求之事由，例如債權人同意延期清償
    、債務人行使同時履行抗辯權等，最高法院98年度台上字第
    1899號著有裁判要旨可供參照。次按票據上之權利，對匯票
    承兌人及本票發票人，自到期日起算；見票即付之本票，自
    發票日起算；三年間不行使，因時效而消滅；時效因請求而
    中斷者，若於請求後六個月內不起訴，視為不中斷；時效完
    成後，債務人得拒絕給付，票據法第22條第1 項前段及民法
    第130 條、第144 條第1 項分別定有明文。而由民法第一百
    三十條之規定而觀，時效因請求而中斷者，請求人苟欲保持
    中斷之效力，非於請求後六個月內起訴不可。如僅繼續不斷
    的為請求，而未於請求後六個月內起訴，其中斷之效力，即
    無由保持，最高法院71年台上字第3435號判例可供參照。本
    件被告固抗辯其有委託他人按月向原告請求給付系爭本票票
    款，時效應已中斷云云。惟查，系爭本票之到期日為96年2
    月10日已如前述，而被告係於100 年4 月22日聲請強制執行
    ，此業經本院依職權調取系爭執行事件卷宗核閱屬實，則系
    爭本票票款請求權時效期間原應係於99年2 月10日屆滿，縱
    使被告確有持續不斷向原告請求給付票款，惟被告各於該日
    後之6 個月內既均未對原告起訴或聲請強制執行，而迄100
    年4 月22日始向本院民事執行處聲請強制執行，依首揭說明
    ，其時效中斷之效力應已無由保持，是被告之票據債權請求
    權自已罹於時效，原告應得拒絕給付票款，並以此提起異議
    之訴。又被告固另抗辯其借款債權請求權尚未罹於時效，且
    依票據法第22條第4 項對原告具有利益償還請求權云云，然
    系爭執行事件之執行名義乃為本票准許強制執行之裁定，此
    屬票款請求權而非利益償還請求權或借款債權請求權，是被
    告所持執行名義既與該二者無關，其即不得以對原告具有該
    二請求權，且尚未罹於時效，而抗辯原告不得拒絕給付，是
    其上開抗辯仍非可採。至被告固聲請訊問證人張曉娟、張義
    德以證明其確有按月向原告催討票款，惟被告縱有持續向原
    告請求給付票款，系爭本票之票款請求權亦已罹於時效等情
    已如前述，是本院自無必要調查此項證據，附此敘明。
五、綜上所述，系爭本票之票款請求權業已罹於時效，且經原告
    為時效抗辯，從而原告依強制執行法第14條第1 項之規定提
    起異議之訴，請求撤銷系爭執行事件之執行程序，為有理由
    ，應予准許。
六、本件事證已臻明確，兩造其餘攻擊防禦方法及舉證，核與判
    決結果不生影響，爰不逐一論駁，併此敘明。
七、據上論結，本件原告之訴為有理由。依民事訴訟法第78條規
    定，判決如主文。
中    華    民    國   100    年    10    月    12    日
                  民事第三庭  審判長法  官  黃宏欽
                                    法  官  謝宗翰
                                    法  官  楊淑儀
以上正本係照原本作成。
如對本判決上訴，須於判決送達後20日內向本院提出上訴狀。如
委任律師提起上訴者，應一併繳納上訴審裁判費。
中    華    民    國   100    年    10    月    12    日
                                    書記官  林秀泙